【裁判字號】    98,重上更(四),40
【裁判日期】    981222
【裁判案由】    毒品危害防制條例
【裁判全文】
臺灣高等法院刑事判決            98年度重上更(四)字第40號
上  訴  人  臺灣臺北地方法院檢察署檢察官
上  訴  人
即  被  告  甲○○
                    （現另案於臺灣臺北監獄執行）
扶助律師   袁大蓉律師
上列上訴人因毒品危害防制條例案件，不服臺灣臺北地方法院
94年度訴字第384號，中華民國94年10月18日第一審判決（起訴
案號：臺灣臺北地方法院檢察署94年度偵字第6797號；併辦案號
：同檢察署94年度偵字第6797號），提起上訴，經判決後，由最
高法院第4次發回更審，本院判決如下：
    主  文
原判決關於販賣第三級毒品部分撤銷。
甲○○販賣第三級毒品，累犯，處有期徒刑伍年貳月，扣案如附
表一編號1、2所示之物均沒收。
    事  實
一、甲○○（按被訴意圖販賣而持有第四級毒品部分，原審判決
    無罪，檢察官上訴後，經本院判決上訴駁回而確定）前因持
    有第二級毒品案件，於民國（下同）93年8月26日經臺灣臺
    北地方法院以93年簡字第2019號刑事簡易判決判處有期徒刑
    5月，如易科罰金以銀元300元折算1日確定，並於93年10月
    26日易科罰金執行完畢。其明知愷他命（Ketamine，俗稱「
    Ｋ他命」）係毒品危害防制條例所公告列管之第三級毒品，
    依法不得販賣，竟基於意圖營利而販賣第三級毒品愷他命之
    犯意，於93年12月26、27日間某時，在臺北市○○○路附近
    ，以新台幣（下同）10萬元之價格，向綽號「阿正」之成年
    男子，販入如附表編號1所示之愷他命2包，欲伺機出售以牟
    利。未及賣出，即於93年12月29日下午11時40分許，在台北
    市中山區○○○路○段93巷19號7樓之3住處為警查獲，並扣
    得如附表一編號1至3所示之物。
二、案經臺北市政府警察局大安分局及刑事警察大隊分別報告臺
    灣臺北地方法院檢察署檢察官偵查起訴及移送併辦審理。
    理  由
壹、證據能力說明
一、按通訊監察錄音之譯文，僅屬依據監聽錄音結果予以翻譯之
    文字，固具文書證據之外觀，但實際上仍應認監聽所得之錄
    音帶或光碟，始屬調查犯罪所得之證物。刑事訴訟法第165
    條之1第2項所稱之證物，如其蒐證程序合法，並經合法調查
    ，自具證據能力。因此檢察官如提出通訊監察錄音之譯文為
    其證據方法，實乃以其監聽所得之錄音帶或光碟，為調查犯
    罪所得之證物，法院本應依刑事訴訟法第165條之1所列之方
    法調查，以判斷該錄音帶或光碟是否與通訊監察錄音之譯文
    相符。而監聽錄音製作之譯文，雖通常為偵查犯罪機關單方
    面製作，然若被告或訴訟關係人對其真實性並無爭執，經法
    院於審判期日提示譯文供當事人辨認、表示意見並為辯論者
    ，程序自屬適法（最高法院95年度臺上字第295號、94年度
    臺上字第4665號判決意旨參照）。查本案卷內之相關電話監
    聽，事前均有獲得臺灣板橋地方法院檢察署檢察官依法核發
    之通訊監察書（原審卷第158、159頁），取證程序未見違法
    情事；而警方依監聽錄音所製作之監聽譯文，經原審提示予
    被告、辯護人，其等僅就93年9月4日19時58分11秒及20時45
    分21秒之二筆譯文有爭執（見於原審94年7月13日所提陳報
    狀，原審卷第154頁），嗣經原法院勘驗在卷（見原審卷第
    164頁），被告及其辯護人對其餘譯文之真實性則無爭執 (
    原審卷第165頁)，依上開說明，本案卷內相關監聽譯文應有
    證據能力。
二、查本案下列所引用之其餘供述及非供述證據，經本院依法踐
    行調查證據程式，檢察官、被告及其選任辯護人均不爭執各
    該證據之證據能力（見本院卷第131至139頁），且亦查無依
    法應排除其證據能力之情形，依刑事訴訟法第159條之4、第
    159條之5規定意旨，後述所引用證據之證據能力均無疑義，
    先予敘明。
貳、實體部分
一、訊據上訴人即被告甲○○固坦承於前開時、地，以新台幣10
    萬元之價格，向綽號「阿正」之成年男子，購入如附表一編
    號1所示之第三級毒品愷他命2包，並於同年月29日下午11時
    40分許，在上址住處為警查獲之事實，惟矢口否認有何販賣
    毒品愷他命之犯行，辯稱：扣案之愷他命係供自己施用而購
    入，因其每日約須施用30公克愷他命，且當時剛發年終獎金
    ，始一次以10萬元大量向「阿正」購入，並無販賣他人營利
    之意圖云云。
二、經查：
  (一)被告於93年12月29日下午11時40分許在上址住處為警查獲，
    並扣得如附表一編號1至3所示之物，有臺北市政府警察局大
    安分局搜索扣押筆錄、扣押物品目錄表、現場及扣案證物照
    片7張附卷可稽（見705號偵卷第25至31頁）。而扣案之第三
    級毒品愷他命，係被告於93年12月26、27日間某時，在臺北
    市○○○路附近，以新台幣10萬元之價格，向綽號「阿正」
    之成年男子所購入之事實，復經被告供認在卷（見705號偵
    卷第8、117頁、本院卷第140頁反面），且扣案如附表一編
    號1所示之白粉，經送請憲兵司令部刑事鑑識中心鑑定，結
    果確檢出愷他命之成分（原淨重378.58公克，驗餘淨重378.
    14公克），此有憲兵司令部刑事鑑識中心94年2月15日（94
    ）安鑑字第00359號鑑驗通知書在卷可稽（見臺灣臺北地方
    法院檢察署94年偵字第705號卷第112頁）；復經本院送請內
    政部警政署刑事警察局鑑定，經以氣相層析/質譜分析法、
    核磁共振分析法鑑定結果：驗前毛重373.66公克（包裝塑膠
    袋重3.52公克），取0.09公克鑑定用罄，餘淨重370.05公克
    ，檢出三級毒品愷他命成分，另檢出葡萄糖成分，測得愷他
    命純度約75﹪，驗前純質淨重約277.60公克，此有該局98年
    11月4日刑鑑字第0980147596號鑑定書1份附卷可稽（見本院
    卷第105頁）。是被告被告自白附表一編號1愷他命2大包，
    係其向綽號「阿正」成年男子購入而持有之第三級毒品愷他
    命，要與事實相符，應堪認定。
  (二)被告雖以前詞置辯。惟愷他命不僅價格高昂，且具有極易受
    潮變質、保存不易特性，是以施用毒品者通常購買少量供短
    期施用之毒品，待用盡時再行購入，不會一次購買大量以囤
    積備用，此除可避免毒品變質無法施用，亦可防止遭警查獲
    沒收毒品之損失。且依卷附本院被告前案紀錄表所載，被告
    自90年間起即有因施用毒品而屢經查獲之前案紀錄，於本案
    查獲前亦曾於93年10月21日經警查獲持有愷他命，顯見被告
    對如何取得毒品之管道當知之甚詳，若被告僅為單純供己施
    用毒品之用，其儘可於有需要時再行向他人購入，要無一次
    購入大量毒品之必要。又依文獻記載，曾有人使用靜脈注射
    約900至1000毫克愷他命後致死之案例，依據Erowid網站資
    料，施用愷他命方式不同，以口服總劑量約500mg最高，依
    據LEUNG在2007年之報導，愷他命致死劑量為2.7g，依據Ell
    enhorns medic al Toxicology一書之記載，有成人施用愷
    他命總劑量達900mg導致死亡案例，愷他命耐受量會隨施用
    者成癮性、身體狀況及生活習性等因素而有所不同，惟每日
    施用量達30公克（等於3000毫克），即使是有愷他命毒品耐
    藥性之人，亦極可能致死，有法務部調查局98年4月15日調
    科壹字第09800239080號函、行政院衛生署管制藥品管理局
    98年4月21日管檢字第0980003754號函附卷可稽（見本院卷
    第21至38頁）。而被告所述其一天施用愷他命之數量為30
    公克，是依本案扣案之愷他命純度高達75％情形觀之，被告
    每日施用純質淨重愷他命數量為22.5公克（即2250毫克），
    顯然高於一般人施用愷他命最低致死劑量500毫克至2.7公克
    甚多而達不合理之現象。其所辯稱係供己施用云云，顯與常
    情不符，殊難採信。再者，依被告所辯其每日需施用30克愷
    他命施用量計算，扣案之愷他命僅供其施用12.6日（以
    378.58÷30＝12.6），其一年光花費於毒品愷他命之金額將
    高達二百九十萬元，然依被告所提出之93年1月至12月之各
    類所得扣繳憑單、勞工保險卡等資料（見原審卷第112至113
    頁），被告於93年時任職於中央電器企業有限公司，該年度
    之所得僅有180,000元，是依被告當時之經濟能力顯無資力
    購買如此大量之毒品供己施用，此顯與一般經驗法則及論理
    法則理相悖，益徵被告所辯販入之毒品係供己施用云云，實
    係事後卸責之詞，不足採信。足證被告販入數量高達約
    378.58公克愷他命應非純供己施用無疑。
  (三)查被告基於販賣之意圖而販入前開大量毒品愷他命，已如前
    述，雖無積極證據可資證明其有實際賣出毒品愷他命予他人
    情事，且因被告否認上開販賣犯行，致無從詳細查悉其販賣
    扣案愷他命實際利得與價差，惟販賣毒品係違法行為，非可
    公然為之，亦無公定價格，不論任何包裝，均可任意分裝增
    減分量，每次交易之價量，亦可能隨時依雙方間之關係深淺
    、資力、需求量及對行情之認知、來源是否充裕、查緝是否
    嚴緊，購買者被查獲時供述購買對象之可能性風險評估等，
    因而異其標準，並機動調整，非可一概而論，販賣之利得除
    經坦承犯行或價量俱臻明確外，委難察得實情，販賣之人從
    價差或量差中牟利方式雖異，其意圖營利之非法販賣行為則
    一，是除非別有事證，足認係按同一價量委買、轉售或無償
    贈與，確未牟利外，尚難執此遽認非法販賣之證據有所未足
    ，致使知過坦承者難辭重典，飾辭否認者反得僥倖，而失情
    理之平。參酌第三級毒品愷他命，物稀價昂，取得不易，且
    此等交易為政府懸為嚴予取締之犯罪，苟無利可圖，應無甘
    冒被查緝法辦重刑之危險，平白無端義務為該買賣之工作，
    是其販入之價格必較售出之價格低廉，而有從中賺取買賣差
    價牟利意圖，應屬合理之認定。依卷附被告前案紀錄表記載
    ，其有多次違反毒品危害防制條例前科，其對於毒品價格昂
    貴，取得不易，毒品交易為政府檢警機關嚴予取締之犯罪，
    法律並就此懸有重典處罰，當知之甚稔，自客觀以言，倘無
    利可圖，被告何需販入大量毒品愷非他命，甘冒重典，以原
    價買賣上開毒品之理，足見被告販入上開毒品之價格必較所
    販出之價格低廉，而有從中賺取差價牟利之營利意圖。
  (四)綜上所述，本件事證明確，被告販賣第三級毒品愷他命之犯
    行，已堪認定，自應依法論科。
三、法律修正之比較適用：
  (一)行為後法律有變更，致發生新舊法比較適用時，除與罪刑無
    關者，例如易刑處分、拘束人身自由之保安處分等事項，不
    必列入綜合比較，得分別適用有利於行為人之法律，另從刑
    原則上附隨於主刑一併比較外，於比較新舊法時應就罪刑有
    關之一切情形，含本刑及有關之共犯、未遂犯、想像競合犯
    、牽連犯、連續犯、結合犯，以及累犯加重、自首減輕暨其
    他法定加減原因（如身分加減）與加減例等，綜其全部罪刑
    之結果為比較後，擇較有利者為整體之適用，不能予以割裂
    而分別適用個別有利之條文。
  (二)查被告行為後，刑法業於94年2月2日修正公布，於95年7 月
    1日施行。按行為後法律有變更者，適用行為時之法律，但
    行為後之法律有利於行為人者，適用最有利於行為人之法律
    ，現行刑法第2條第1項訂有明文。被告行為時有關累犯之規
    定，於刑法第47條原規定：「受有期徒刑之執行完畢，或受
    無期徒刑或有期徒刑一部之執行而赦免後，5年以內再犯有
    期徒刑以上之罪者…」，嗣修正為同條第1項：「受徒刑之
    執行完畢，或一部之執行而赦免後，5年以內故意再犯有期
    徒刑以上之罪者…」，限縮再犯為故意犯者，然因本案被告
    係故意犯罪，故依修正前後刑法累犯之規定，均屬累犯，要
    無利與不利情事，是新修正之累犯規定未較有利於被告，即
    應適用修正前刑法累犯之規定。
  (三)按法規之制定與法規之修正，如有特定生效日之必要者，依
    中央法規標準法第14條或第20條第2項準用第14條之規定，
    應分別特定其施行日期。法規制定或前次修正基於特殊因素
    所特定之施行日期，並不適用於日後修正或再次修正之條文
    。又法律之制定或修正，若未明定施行日期者，中央法規標
    準法雖未規定應自何時生效，然法律既經制定或修正並經總
    統公布，自應依一般原則，自公布日起算至第3日發生效力
    。92年7月9日修正公布之毒品危害防制條例第36條規定：「
    本條例自公布後6個月施行」，其立法理由謂：「(一)依修
    正草案第2條第3項規定，法務部需會同衛生署成立審議委員
    會每3個月定期檢討調整毒品之分級及品項，而本次新增第4
    級毒品，有需要在新法施行前先經該審議會檢討後再調整公
    布，爰預留6個月緩衝期，以利處理。(二)依本條例新修正
    之規定，有必要再訂定相關子法及修正相關法規，以配合本
    條例之施行，故亦有需要預留適當緩衝期，以利訂頒相關子
    法及相關法規之配合修正」，故該條規定，顯係因應該次修
    正之需，始預留適當之緩衝期，故其後修正條文之施行日期
    尚難援引此一規定而為標準，若未明定施行日期者，自應依
    一般原則，自公布日起算至第3日發生效力。查總統於98年5
    月20日以華總一義字第09800125141號令修正公布毒品危害
    防制條例第4、11、11之1、17、20、25條條文，依上開說明
    ，修正條文應自公布日起第3日即98年5月22日發生效力。
  (四)又毒品危害防制條例第4條第3項原規定「製造、運輸、販賣
    第三級毒品者，處5年以上有期徒刑，得併科新臺幣5百萬元
    以下罰金」，本案被告行為後，上開規定業經修正為「製造
    、運輸、販賣第三級毒品者，處5年以上有期徒刑，得併科
    新臺幣7百萬元以下罰金」，經比較上開新舊法之規定，犯
    罪構成要件並未變動，僅新法之罰金數額提高，因新法並未
    較有利於被告，且被告並未於偵審中自白犯行，並無修正後
    毒品危害防制條例第17條第2項之適用，故自應適用舊法即
    修正前毒品危害防制條例第4條第3項之規定。
四、論罪之理由
  (一)查愷他命係毒品危害防制條例第2條第2項第3款所列管之第
    三級毒品，依法不得販賣。又毒品危害防制條例第4條第3項
    所謂販賣行為，不以販入後復行賣出為必要，祇要以營利之
    意思為目的，而有販入或賣出二者其一之行為，即足構成；
    行為人持有第二級毒品，有以主觀上營利售賣意圖而販入第
    二級毒品，其雖未及賣出，仍應論以販賣第二級毒品罪既遂
    罪責，此與意圖販賣而非法持有毒品罪，乃指意圖販賣而販
    入以外之原因而持有，嗣持有後始意圖販賣者，迥然不同（
    最高法院90年度台上字第1898號判決、91年度台上字第2048
    號判決）。被告在上開時地，向「阿正」販入扣案之第三級
    毒品愷他命2包（原淨重378.56、驗餘淨重378.14公克）之
    初，即有轉售從中牟利之意圖，已如前述，是被告基於營利
    之目的販入上開毒品，則其販賣第三級毒品犯行已成立，縱
    其販入後未及賣出前，即為警查獲，亦無礙於該罪成立，核
    被告甲○○所為，係犯「修正前」毒品危害防制條例第4條
    第3項之販賣第三級毒品罪。被告因販賣第三級毒品而持有
    持有第三級毒品之行為，並無處罰明文，不構成犯罪（被告
    行為時，即修正前毒品危害防制條例關於持有第三級毒品無
    處罰明文，於毒品危害防制條例修正後，增訂第11條，該條
    第5項規定持有第三級毒品純值淨重20公克以上者，處3年以
    下有期徒刑，得併科新台幣30萬元以下罰金。）。
  (二)又查被告有事實欄所載之犯罪科刑執行情形，有本院被告全
    國前案紀錄表在卷可稽，其於5年內故意再犯有期徒刑以上
    之本罪，應依修正前刑法第47條之規定論以累犯，並加重其
    刑。
五、撤銷改判及科刑之理由
  (一)原審就被告被訴販賣第三級毒品部分，予以論罪科刑，固非
    無見。惟查：1.本件扣案如附表一編號1之第三級毒品愷他
    命既係被告為營利販賣而販入之毒品，均屬違禁物，自應依
    刑法第38條第1項第1款之規定宣告沒收（詳如下述），乃原
    判決就扣案第三級毒品，竟依毒品危害防制條例第18條第1
    項後段規定宣告「沒入」銷燬之，惟「沒入」乃行政罰，而
    非刑罰，原判決即有未合。2.被告行為後，毒品危害防制條
    例業經修正，原審未及比較適用，尚有未洽。3.原審就移送
    併辦意旨被告於93年8月29日起同年10月21日止之販賣犯行
    ，遽為有罪之認定，亦有未當（詳後述理由）。檢察官就原
    審不另為無罪判決之諭知部分提起上訴，並指摘原審量刑過
    輕；被告上訴意旨則否認犯罪，雖均無理由。惟原判決既有
    上開可議之處，即屬無可維持，應由本院將被告被訴販賣第
    三級毒品部分，予以撤銷改判。爰審酌被告素行欠佳，案發
    時年僅30歲，身體健壯，不思循正當途徑賺取所需，明知愷
    他命戕害身心非輕，販毒行為更危及社會秩序，竟為牟利，
    漠視毒品之危害性，而為本案犯行，販入之毒品數量甚多，
    行為甚屬不當，且犯後否認犯罪，惡性非輕，兼衡其犯罪後
    未及販出即為警查獲、犯罪動機、目的、手法、智識程度不
    高、家庭經濟狀況等一切情狀，酌情量處有期徒刑5年2月，
    以資懲儆。
  (二)沒收部分之說明：
    1.按「毒品危害防制條例第2條第2項規定，毒品依其成癮性
      、濫用性及對社會危害性分為四級，並就製造、運輸、販
      賣、意圖販賣而持有、以非法方法使人施用、引誘他人施
      用及轉讓等不同品項毒品之行為，分別定其處罰。至施用
      或持有第三、四級毒品，因其可罰性較低，故予除罪化，
      僅就施用及持有第一、二級毒品科以刑罰。惟鑑於第三、
      四級毒品均係管制藥品，特於同條例第11條之1明定無正
      當理由，不得擅自持有；第18條第1項後段復規定查獲之
      第三、四級毒品，無正當理由而擅自持有者，沒入銷燬之
      。從而，依同條例第18條第1項後段應沒入銷燬之毒品，
      專指查獲之施用、持有第三、四級毒品而言；倘係查獲之
      製造、運輸、販賣、意圖販賣而持有、以非法方法使人施
      用、引誘他人施用或轉讓之第三、四級毒品，既屬同條例
      相關法條明文規定處罰之犯罪行為，即非該條項應沒入銷
      燬之範圍。又同條例第19條第1項所定『供犯罪所用或因
      犯罪所得之物』，係指犯第4條至第9條、第12條、第13條
      或第14條第1項、第2項之罪所用或所得之物，不包括毒品
      本身在內，自不得為第三、四級毒品之沒收依據（以犯第
      四條第三項販賣第三級毒品罪為例，其供犯罪所用之物，
      當指『供販賣第三級毒品所用之物』而言；第三級毒品本
      身為販賣之標的，為遂行販賣該毒品使用之物，始屬『供
      犯罪《犯第四條第三項之販賣第三級毒品罪》所用之物』
      ，其理至明）。同條例對於查獲之製造、運輸、販賣、意
      圖販賣而持有、以非法方法使人施用、引誘他人施用及轉
      讓第三、四級毒品之沒收，並無特別規定，如其行為已構
      成犯罪，則該毒品即屬不受法律保護之違禁物，應回歸刑
      法之適用，依刑法第38條第1項第1款之規定沒收之。」，
      最高法院95年度臺上字第4358號、95年度臺上字第911號
      、96年度臺上字第727號判決可資參照。
    2.扣案如附表一編號1所示之第三級毒品愷他命，既係被告
      甲○○所有，為販賣營利而販入之毒品，揆諸上開說明，
      屬違禁物，就驗餘之第三級毒品愷他命，應依修正前刑法
      第38條第1項第1款之規定，不論屬於被告所有與否，均宣
      告沒收（至鑑驗用罄之毒品，既已滅失，自無庸再予以宣
      告沒收）。至附表一編號2所示盛裝前開第三級毒品愷他
      命之包裝塑膠袋共2個，係被告甲○○所有裝盛上開販賣
      營利而販入之第三級毒品所用，即係用於包裹毒品，防其
      裸露、潮濕，便於攜帶，乃供販賣毒品所用之物，均應依
      毒品危害防制條例第19條第1項規定，宣告沒收之。
    3.另扣案如附表一編號3所示之分裝袋224個，雖係被告所有
      ，然乏證據證明與本件販賣毒品之犯罪事實有所關聯，自
      不予宣告沒收。
六、不另為無罪之諭知之說明：
  (一)公訴意旨另以：被告自92年12月間起，即開始在不詳地點，
    連續販賣愷他命予綽號「小奧迪」、「鳥」、「可樂」、「
    安迪」、「勇慶」、「智」、「仁」、「鴻」等人。因認被
    告此部分另涉犯毒品危害防制條例第4條第3項販賣第三級毒
    品罪嫌。
  (二)經查：
    1.檢察官認被告涉犯此部分犯行，無非係以：查扣之記事本
      中，有被告親筆所寫與上開綽號者間之交易紀錄，為其主
      要論據。
    2.訊據被告堅詞否認此部分犯行，並辯稱該記事本中或為借
      貸紀錄，或為其向藥頭購賣毒品施用之雜記，並非出售毒
      品之紀錄等語。
    3.查該事本中被告固有關於「小奧迪」、「鳥」、「仁」等
      人之記事，惟該記事本係自12月10日起連續記載至1月4日
      ，其間雖有「12/13(六)」及「元/4(六)」之記載，惟經原審
      核對年曆後，92年12月13日雖係星期六，然93年1月4日則
      為星期日，94年1月4日則為星期二，均非星期六，92年1
      月4日雖係星期六，然此與92年12月13日相距11個月以上
      ，且亦與被告採依序記載之方式不符，難認「元/4(六)」係
      指92年1月4日，是依上開日期之記載，尚不能遽論檢察官
      所指前開事實之時間為何，況依記事本所載，當中雖有如
      「小奧迪11E」、「鳥30K出5K」、「仁6K3000」、「鴻23
      K出42K剩11K」等記載，惟綽號「小奧迪」、「鳥」、「
      可樂」、「安迪」、「勇慶」、「智」、「仁」、「鴻」
      等人，除綽號「智」部分，經被告主張為借貸關係之謝長
      志到庭作證否認買受情事外，其餘均無證據可資認定檢察
      官所指之被告販售對象，而記事本內所載之紀錄，又有前
      述瑕疵，其販賣地點亦屬不明，自不足為認定被告於前開
      期間販賣第三級毒品之證明。惟起訴意旨指此部分與前開
      有罪部分有連續犯裁判上之一罪關係，爰不另為無罪之諭
      知。
七、移送併辦及請求併予審理部分：
  (一)移送併辦意旨略以：被告自93年8月13日至10月21日止，意
    圖營利，基於概括之犯意，連續以0000000000號手機對外聯
    絡，並與買主約在不特定地點，販賣第三級毒品愷他命予「
    鴻」、「佳佳」、「小向」等人，為警於同年10月21日上午
    8時30分許在臺北市○○○路93巷19號7樓之3住處查獲，並
    扣得其所有如附表二所示之物，因認被告此部分另涉犯毒品
    危害防制條例第4條第3項之販賣第三級毒品罪嫌；另本件實
    施公訴之檢察官當庭補充：被告基於販賣之意思，向不詳之
    人購入第三級毒品愷他命26公克，亦涉犯販賣第三級毒品罪
    嫌，且與前開起訴事實部分有連續犯裁判上一罪關係，而於
    94年6月17日在原審準備程序中請求併予審理（見原審卷第
    124頁）。
  (二)訊據被告堅持否認有上開販賣第三級毒品犯行，辯稱：伊沒
    有販賣毒品，監聽譯文並不是毒品的交易對話，而是普通聊
    天對話，扣案之愷他命26公克是供自己施用云云。
  (三)經查：
    1.被告自93年8月29日起至同年9月4日止，固先後以其所有
      之0000000000號行動電話，與各該行動電話使用人聯絡，
      並有下列對話內容：93年8月29日上午1時41分，000000
      0000號電話使用人（發話方）：「發話人：『你有沒有辦
       法弄【下半身】？』...『你那邊有沒有7支，這邊客人
      要。』；被告：『有』..『7支喔！這個要賺，要賺起來
      啊！』；發話人：『我有跟他講說一支一千...先帶7支
      ...馬上過去』，被告：『那我坐計程車送過。』」販賣7
      支共得7千元（詳臺灣板橋地方法院檢察署93年度偵字第
      17235號偵查卷第18頁）。93年8月29日下午8時34分，
      0000000000號電話使用人（發話方）：「發話人：『我有
      看到，有【衣】』；被告：『【衣】我有收錢。』；發
      話人：『他說1500啊！』...『你賣他那麼便宜喔！』；
      被告：『Ｋ是小陳交代，21支收2萬』」販賣21支共2萬元
      （詳同前偵查卷第19、20頁）。93年8月30日上午6時22
      分，0000000000號電話使用人（發話方）：「發話人：『
      那邊有沒有【衣服】？』；被告：『有啊』...『！進
      文說不行啊』、『進文(靜雯)說不能賣毒品給你啊』；發
      話人：『那是對我姐不行，對我可以，白痴喔！』」以最
      有利之1支計算，計得1千元（詳同前偵查卷第21、21頁）
      。93年8月30日上午2時19分，0000000000電話使用人（
      發話方）：「發話人：『你現在幫我送50克到ＤＪ。』；
      被告：『現在【褲子】都不便宜！』；發話人：『多少
      ？』；被告：『我就賺50塊可以嗎？我拿900塊。』；發
      話人：『那就算1000啊！』；被告：『那我等一下拿過去
      。』」販賣50支共5萬元（詳同前偵查卷第24頁）。93
      年8月30日上午5時16分，0000000000電話使用人（發話方
      ）：「發話人：『孟孟，有沒有好一點的【褲子】？』；
      被告：『有，我剛接200，但是已經被拿120走了，現在剩
      下80，在拿給人家看。』；發話人：『你先拿個3、50給
      我，好不好？』；被告：『我現在人在外面...我被ＤＪ
      的人拿了120克走了。』；發話人：『很屌的嗎？』；被
      告：『沒有很屌，中等，我等一下會留過去你看。』」，
      以最有利被告之30 支，共3萬元（詳同前偵查卷第24頁）
      。93年9月4日下午8時45分，0000000000電話使用人（
      發話方）：「發話人：『我布丁朋友...小胖，之前你拿2
      支給我，我拿1600 元給你那個，你記得嗎？有一天早上
      在MIX樓下啊！』、『你現在手頭【褲子】多還是少？』
      ；被告：『【褲子】不錯啊！』...」販賣2支，共1600元
      （詳同前偵查卷第29 頁至31頁），惟並未查扣到買方之
      毒品以供檢驗，且無任何證人指證被告確有販賣毒品，移
      送機關徒以監聽譯文被告與人提及「衣」、「衣服」、「
       上面的」等代號，移送被告販賣第三級毒品，但未進一
      步查證究竟何人於何時、地向被告購買，所購買的物確是
      毒品，足以確認被告已經賣出毒品成功。
    2.證人即被告之女友周加佳、證人曹傑、證人鄭家裕、證人
      林建成經傳喚到庭作證，亦均未能證明被告有販賣毒品之
      行為。此部分有關販賣時間、地點、數量、價格，除錄音
      譯文外，欠缺其他證據可資佐證。
    3.又查，93年10月21日為警扣案之白色粉末1包，經送請內
      政部警政署刑事警察局鑑定結果，檢出第三級毒品愷他命
      成分（原淨重26.48公克，驗餘淨重26.4公克），此有內
      政部警政署刑事警察局93年11月26日刑鑑字第0930216850
      號鑑驗通知書在卷可稽（見臺灣板橋地方法院檢察署93年
      偵字第17235號卷第69頁）。復經本院再次送請內政部警
      政署刑事警察局鑑定後，檢出第三級毒品愷他命、第四級
      毒品苯巴比妥（Phenobarbital）、咖啡因（Caffeine）
      、抗痙攣劑（Phenytoin）等成分，第三級毒品愷他命純
      度約為32﹪，驗前總純質淨重約8.43公克，有該局98年10
      月20日刑鑑字第0980143014號鑑定書在卷可憑（見本院卷
      第103頁），足見被告於93年10月21日經警查扣之該包白
      粉，第三級毒品愷他命之純質淨重僅約為8.43 公克，數
      量非多。參以被告於93年10月21日經警採尿送驗之結果，
      確呈愷他命之陽性反應，有臺灣尖端先進生技醫藥股份有
      限公司所出具之被告濫用藥物檢驗報告總覽1紙附卷可憑
      （見原審卷第137頁），是被告辯稱上開毒品單純供己施
      用等語，尚與經驗法則無違。
    4.我國刑事訴訟制度業已修正為以當事人進行主義為主，職
      權進行主義為輔，檢察官立於原告之地位，其對於被告之
      犯罪事實，本負有積極舉證之義務，且刑事被告原無自證
      無罪之義務，其在訴訟上所為之辯解，只須達於對起訴事
      證提出合理質疑之程度為已足，檢察官如對被告所舉反證
      仍有爭執，即應依照刑事訴訟法第161條規定，自負積極
      舉證釋疑之責任。本案被告已提出如上答辯，檢察官所舉
      證據尚未足使本院產生被告有此部分販賣第三級毒品之行
      為有罪之心證，自屬不能證明被告此部分犯罪。
    (四)綜上所述，公訴人所舉之證據，尚有諸多合理懷疑之處。
      此部分，查無其他積極證據，不能證明被告於此期間內有
      何販賣愷他命犯行，此部分與本案無裁判上一罪關係，應
      由檢察官另行偵辦。
據上論斷，應依刑事訴訟法第369條第1項前段、第364條、第299
條第1項前段，修正前毒品危害防制條例第4條第3項、第19條第
1項，刑法第2條第1項前段、第11條前段、修正前刑法第47條、
第38條第1項第1款，判決如主文。
本案經檢察官侯千姬到庭執行職務。
中    華    民    國    98    年    12    月   22     日
                  刑事第十八庭審判長法  官  吳鴻章
                                    法  官  曾淑華
                                    法  官  汪梅芬
以上正本證明與原本無異。
如不服本判決，應於收受送達後10日內向本院提出上訴書狀，其
未敘述上訴之理由者並得於提起上訴後10日內向本院補提理由書
（均須按他造當事人之人數附繕本）「切勿逕送上級法院」。
                                    書記官  劉寶鈴
中    華    民    國    98    年    12    月    22    日
附表一：
┌──┬────┬───────┬──────┬──────┐
│編號│ 品  名 │  數      量  │  查扣時間  │  備    註  │
│    │        │              │  （民國）  │            │
├──┼────┼───────┼──────┼──────┤
│ 1  │愷他命  │2包（原淨重378│            │第三級毒品  │
│    │        │.58公克，驗餘 │            │            │
│    │        │淨重378.14公克│93年12月29日│            │
│    │        │）            │            │            │
│    │        │              │            │            │
├──┼────┼───────┤            ├──────┤
│ 2  │包裝袋  │2個           │            │被告所有，包│
│    │        │              │            │裝上開毒品愷│
│    │        │              │            │他命所用    │
├──┼────┼───────┤            ├──────┤
│ 3  │分裝袋  │224個         │            │被告所有，但│
│    │        │              │            │與本案無關  │
│    │        │              │            │            │
└──┴────┴───────┴──────┴──────┘
附表二：
┌──┬────┬───────┬──────┬──────┐
│編號│ 品  名 │  數      量  │  查扣時間  │  備    註  │
│    │        │              │  （民國）  │            │
├──┼────┼───────┼──────┼──────┤
│ 1  │愷他命  │1包（原淨重26.│            │第三級毒品  │
│    │        │48公克，驗餘淨│            │            │
│    │        │重26.4公克，含│            │            │
│    │        │包裝袋1個）   │            │            │
├──┼────┼───────┤            ├──────┤
│ 2  │行動電話│1支（含SIM卡1 │            │周加佳所有  │
│    │（序號：│片，門號095548│93年10月21日│            │
│    │00000000│5999）        │            │            │
│    │0000000 │              │            │            │
│    │號）    │              │            │            │
├──┼────┼───────┤            ├──────┤
│ 3  │分裝袋  │1批（總數為172│            │被告所有    │
│    │        │個）          │            │            │
├──┼────┼───────┤            ├──────┤
│ 4  │分裝瓶  │1批（總數為650│            │被告所有    │
│    │        │個）          │            │            │
├──┼────┼───────┤            ├──────┤
│ 5  │電子磅秤│2台           │            │周加佳所有  │
│    │        │              │            │            │
└──┴────┴───────┴──────┴──────┘
附錄本案論罪科刑法條全文：
修正前毒品危害防制條例第4條第3項：
製造、運輸、販賣第三級毒品者，處5年以上有期徒刑，得併科
新臺幣500萬元以下罰金。


司法院資訊處製作；財團法人民間司法改革基金會備份。
